【裁判字號】    97,消債更,78
【裁判日期】    970909
【裁判案由】    更生事件
【裁判全文】
臺灣臺南地方法院民事裁定            97年度消債更字第78號
債務人  甲○○○○○○
上列當事人聲請消費者債務清理事件，本院裁定如下：
    主    文
債務人吳婕琳自民國97年9月9日下午4時起開始更生程序。
    理    由
一、按債務人不能清償債務或有不能清償之虞，且無擔保或無優
    先權之債務總額未逾新臺幣（下同）1200萬元者，於法院裁
    定開始清算程序或宣告破產前，得向法院聲請更生。法院開
    始更生程序之裁定，應載明其年、月、日、時，並即時發生
    效力，消費者債務清理條例第3條、第42條第1項、第45條第
    1項定有明文。
二、本件債務人主張：債務人負債總額為1,351,636元， 均為無
    擔保或無優先權之債務。名下有財產僅有汽車一輛，負債顯
    然超過資產甚多，已達不能清償債務或有不能清償之虞之程
    度。債務人雖曾依照中華民國銀行公會會員辦理消費金融案
    件無擔保債務協商機制與各債權銀行成立協商，約定自95年
    10月起，分80期，按月於每月10日支付20,544元，至全部清
    償為止。因債務人收入不敷支出， 目前又扶養一名8個月大
    子女，且父親腦動脈阻塞，須支出相關醫療費用，造成無法
    正常依約繳納費用，顯係不可歸責於債務人之事由。債務人
    僅係一般消費者，並未從事營業，復未經法院裁定開始清算
    程序或宣告破產，爰向本院聲請更生等語。
三、債務人主張目前其每月薪資之收入約18,000元，負債總額為
    1,351,636元，均為無擔保或無優先權之債務 。名下有財產
    僅有汽車一輛。債務人曾於消費者債務清理條例施行前，與
    各債權銀行就無擔保債務成立協商，約定每月償還20,544元
    ，共分80期。債務人僅係一般消費者，並未從事營業之事實
    ，業據提出債權人清冊、債務人之財產及收入狀況說明書、
    債務人清冊、戶籍謄本、綜合所得稅各類所得清單、財產歸
    屬資料清單、協議書、無擔保債務還款計畫、薪資證明、奇
    美醫院診斷證明書，堪認債務人確已達不能清償債務或有不
    能清償之虞之程度。
四、按債務人對於金融機構因消費借貸、自用住宅借款、信用卡
    或現金卡契約而負債務，在聲請更生或清算前，應提出債權
    人清冊，以書面向最大債權金融機構請求協商債務清償方案
    ，並表明共同協商之意旨。債務人與金融機構協商成立者，
    不得聲請更生或清算。但因不可歸責於己之事由，致履行顯
    有重大困難者，不在此限，消費者債務清理條例第151條第1
    、5項定有明文。 債務人雖曾於消費者債務清理條例施行前
    與各債權銀行就無擔保債務成立協商，約定每月償還20,544
    元，共分80期，然債務人每月收入僅約18,000元，而台灣省
    97年每月每人最低生活費係9,829元， 有內政部歷年最低生
    活費一覽表1份在卷可稽， 債務人每月所領之薪資扣除其最
    低生活費9,829元後， 已不足支付其之前與各債權銀行就無
    擔保債務成立協商所約定每月應償還之20,544元。債務人主
    張其係因不可歸責於己之事由，致履行上開協議顯有重大困
    難，堪予採信。
五、綜上所述，債務人僅係一般消費者，並未從事營業，其已達
    不能清償債務或有不能清償之虞之程度，其中無擔保或無優
    先權之債務，在1200萬元以下，之前雖與各債權銀行達成協
    議，但因不可歸責於己之事由，致履行上開協議顯有重大困
    難，且未經法院裁定開始清算程序或宣告破產，又查無消費
    者債務清理條例第6條第3項、 第8條或第46條各款所定駁回
    更生聲請之事由存在，則債務人聲請更生，應屬有據，爰裁
    定如主文。
中    華    民    國    97    年    9     月    9     日
                        臺灣臺南地方法院民事第二庭
                                法  官  王 獻 楠
上為正本，係照原本作成。
本件不得抗告。
中    華    民    國    97    年    9     月    9     日
                                書記官  李 靜 怡


司法院資訊處製作；財團法人民間司法改革基金會備份。
